【裁判字號】    89,東小,71
【裁判日期】    890626
【裁判案由】    返還生活費等
【裁判全文】
臺灣臺東地方法院臺東簡易庭小額民事判決  八十九年東小字第七十一號
    原      告  甲○○
                乙○○
                丁○○
    共      同
    法定代理人  丙○○        .
    被      告  中國農民銀行股份有限公司  設臺北市○○○路○段八十五號
    法定代理人  戊○○        .
    訴訟代理人  陳昭明        .
右當事人間請求返還生活費等事件，本院判決如左：
    主      文
原告之訴駁回。
訴訟費用新臺幣玖佰玖拾肆元由原告負擔。
    事實及理由
一、原告聲明：被告應給付原告新臺幣八萬五千七百八十七元，及自民國八十九年二
    月一日起至清償日止按年息百分之二十計算之利息。
二、事實摘要：原告主張原告之法定代理人丙○○服務於臺灣臺東監獄，該單位發放
    員工薪資均存入訴外人丙○○於被告銀行所設立之存款帳戶中，訴外人丙○○另
    與訴外人裘福慧因清償票款強制執行事件，前經鈞院強制執行對訴外人丙○○於
    臺灣臺東監獄每月之薪資債權三分之一範圍予以扣押，並交由訴外人裘福慧收取
    。因訴外人丙○○另對被告負有債務，被告於民國（下同）八十八年十一月一日
    起至八十九年三月一日起逕行抵銷訴外人丙○○於被告銀行所設立之存款帳戶中
    之存款共計七萬五千七百八十七元，致原告之生活費無著。按民法第一百五十二
    條規定：「依前條之規定，拘束他人自由或押收他人財產者，應即時向法院聲請
    處理。前項聲請被駁回或其聲請遲延者，行為人應負損害賠償之責。」又強制執
    行法第一百二十二條規定：「債務人對於第三人之債權，係維持債務人及其共同
    生活之親屬生活所必需者，不得為強制執行。」原告之法定代理人丙○○因被告
    之押收財產行為而需向他人借貸並負擔利息，受有一萬元之損害，為此請求判決
    如訴之聲明，並提出存摺影本一份、本院執行命令影本三份為據；被告則以訴外
    人丙○○因向被告借款，依被告與訴外人丙○○之借貸契約書第七條約定：「立
    約人（即訴外人丙○○）寄存貴行（即被告）之各種存款、物品及對貴行之一切
    債權，綜其清償期未屆至，貴行得對之行使抵銷權。」，故被告乃依約定分別於
    八十九年二月十七日、八十九年五月二十三日及八十九年六月一日對訴外人丙○
    ○寄存於被告之存款行使抵銷權等語置辯，並提出約定書影本一份、通知書影本
    三份為據。
三、法院判斷：依原告主張原告之法定代理人丙○○因與訴外人裘福慧間清償票款強
    制執行事件，前經本院強制執行對訴外人丙○○於臺灣臺東監獄每月之薪資債權
    三分之一範圍予以扣押，並交由訴外人裘福慧收取。因訴外人丙○○另對被告負
    有債務，被告依雙方約定書之約定對訴外人丙○○於被告銀行寄存之存款行使抵
    銷權，致原告之生活費無著等事實觀之，訴外人裘福慧所強制執行者，係原告之
    法定代理人丙○○對被告之存款債權，而被告所行使抵銷權者，係被告之法定代
    理人丙○○對被告之存款債權，另與原告之法定代理人丙○○因被告之押收財產
    行為而向他人借貸並負擔利息，雖受有一萬元之損害部分，皆與原告無涉，原告
    與被告間並無任何法律關係得據以請求被告應返還訴外人丙○○之存款並請求損
    害賠償，故原告並無請求權基礎，其據以提起本件訴訟，請求被告應返還原告之
    法定代理人丙○○對被告之存款債權及請求被告賠償原告法定代理人所受之損害
    並給付遲延利息於原告自己，為無理由，應予駁回。
四、據上論結：本件原告之訴為無理由，依民事訴訟法第四百三十六條之二十三、第
    四百三十六條第二項、第七十八條、第四百三十六條之十九第一項判決如主文。
中      華      民      國    八十九    年      六      月    二十六    日
                                    臺灣臺東地方法院臺東簡易庭
~B法      官  黃莉莉
右為正本係照原本作成
如對本裁定抗告須於裁定送達後十日內向本院提出抗告狀
中      華      民      國    八十九    年      六      月    二十六    日
~B法院書記官  彭添財


司法院資訊處製作；財團法人民間司法改革基金會備份。
